【裁判字號】    95,重訴,53
【裁判日期】    950724
【裁判案由】    給付工程款
【裁判全文】
臺灣新竹地方法院民事判決              95年度重訴字第53號
原      告  雙枝營造有限公司
法定代理人  丙○○
訴訟代理人  乙○○
被      告  新竹縣寶山鄉公所
法定代理人  丁○○
上列當事人間請求給付工程款事件，本院於民國95年7月11日辯
論終結，判決如下：
    主      文
被告應給付原告新台幣陸佰零壹萬壹仟元，及自民國九十五年四
月二十七日起至清償日止，按年息百分之五計算之利息。
原告其餘之訴駁回。
訴訟費用由被告負擔百分之九十九，餘由原告負擔。
本判決原告勝訴部分，於原告以新台幣貳佰零壹萬元供擔保後，
得假執行。
原告其餘假執行之聲請駁回。
    事實及理由
甲、程序方面
    按民事訴訟法第255條第1項規定：「訴狀送達後，原告不得
    將原訴變更或追加他訴。但有下列各款情形之一者，不在此
    限：三、擴張或減縮應受判決事項之聲明者」。原告原起訴
    聲明請求被告給付新台幣（下同）6,011,000元及自民國94
    年5月20日起至清償日止，按年息百分之5計算之利息，嗣於
    言詞辯論程序中擴張訴之聲明之金額，請求被告應給付6,07
    1,000元及自起訴狀繕本送達翌日（即95年4月27日）起至清
    償日止，按年息百分之5計算之利息，核與上開規定相符，
    應予准許。
乙、實體方面
一、原告主張：其與92年1月20日與被告簽訂工程契約，承攬被
    告所發包寶山鄉○○道路闢建（客雅溪段）工程丙案（以下
    簡稱系爭工程），原告業已依約將系爭工程施作完成，並經
    被告於94年5月5日驗收完竣，查系爭工程全部之工程款為
    9,537,000元，而被告前已給付工程款4,770,000元，尚積欠
    工程尾款4,757,000元迄未給付，又原告因承攬系爭工程，
    曾向被告繳交履約保證金674,000元及差額保證金580,000元
    ，依系爭工程契約書第30條約定：「履約保證金及差額保證
    金於履約驗收合格後，無息發還。」，茲系爭工程已全部完
    工，並經被告驗收完竣，則被告即應依約付清一切工程尾款
    （含履約保證金及差額保證金），惟迭經原告具函催討，被
    告竟以系爭工程中之義豐拱橋之設置，經經濟部水利署第二
    河川局核認後，認不符治理規劃尺寸，以致於相關行政程序
    未能完備為由，而遲延給付系爭工程尾款（含履約保證金及
    差額保證金），惟查，原告就系爭工程中之義豐拱橋施作，
    完全依照兩造所訂立之工程契約書及被告所交付之設計圖及
    模型建造，並無任何瑕疵，且被告於驗收時，亦認系爭義豐
    拱橋之尺寸符合兩造之約定，而予驗收，並無任何異議，是
    以，原告就義豐拱橋之施作既係依照被告所交付之設計圖建
    蓋，並經被告予以驗收通過，況系爭工程中義豐拱橋之設計
    圖亦非原告所設計及監造，原告純粹僅是負責按圖施工而已
    ，縱令該橋不符合水利署治理規劃尺寸，惟此亦非原告之責
    任，被告自不得以事後經濟部水利署第二河川局核認義豐拱
    橋設計圖不符治理規劃尺寸之故，而拒付工程尾款（含履約
    保證金及差額保證金），準此，系爭工程既已完工且經被告
    驗收合格，則被告自應依兩造工程契約書之約定，給付全部
    之工程尾款、履約保證金及差額保證金，合計共6,011,000
    元，又原告於施作系爭工程期間，因遇系爭工程義豐拱橋橋
    墩占用訴外人戊○○所租用之國有土地，經訴外人戊○○提
    出異議後，被告前任鄉長即訴外人甲○○等人，乃囑由原告
    先行墊付60,000元，以作為用地之代價，藉以平息訴外人戊
    ○○之異議，並利系爭工程之順利進行，雙方並約定嗣系爭
    工程施作完成後再為結算，詎被告迄亦未將該筆款項60,000
    元清償完畢，屢經催討仍未獲置理，為此，爰依兩造工程契
    約之約定及民法承攬之法律關係提起本訴，並聲明：(一)被告
    應給付6,071,000元及自起訴狀繕本送達翌日（即95年4月27
    日）起至清償日止，按年息百分之5計算之利息。(二)原告願
    供擔保，請准宣告假執行。
二、被告則以：對於確有將系爭工程交由原告承攬施作，又系爭
    工程業經被告驗收完成，且尚積欠工程尾款、履約保證金及
    差額保證金共6,011,000元迄未給付原告等情並不爭執，惟
    系爭工程涉及經濟部水利署第二河川局水權問題，而前任鄉
    長即訴外人甲○○在系爭工程施作前，因未將工程規劃書行
    文第二河川局核備，導致系爭工程中義豐拱橋之設計出現明
    顯瑕疵，不符治理規劃尺寸，事後經濟部水利署第二河川局
    就系爭工程主體部分遲遲未予核備，故被告無法將系爭工程
    款項簽交主計單位，是系爭工程因前開行政程序迄未能完備
    ，致被告未能將工程尾款（含履約保證金及差額保證金）給
    付；惟關於原告所另主張於系爭工程施作期間，為解決系爭
    工程占用訴外人戊○○所承租土地之問題，乃依前任鄉長甲
    ○○之囑託而給付訴外人戊○○60,000元款項云云，惟查，
    該等款項並未經前任鄉長甲○○卸任時予以交接，而遍觀被
    告所保存系爭工程之資料中，除有工程尾款、履約保證金及
    差額保證金共6,011,000元迄未給付外，並無任何60,000元
    之費用支出，亦無任何因占用訴外人戊○○土地之會勘紀錄
    、協調紀錄可循，甚且兩造間就該筆費用之支出亦未曾有何
    公文往來可憑，則原告要求被告給付該筆60,000元之款項，
    實無依據等語資為抗辯，並聲明：原告之訴駁回。
三、得心證之理由：
(一)查原告主張其曾於92年1月20日與被告簽訂工程契約書，由
    被告將系爭工程發包原告承攬施作，系爭工程業已依約施作
    完成，並於94年5月5日經被告驗收完竣，詎被告迄仍積欠工
    程尾款4,757,000元、履約保證金674,000元及差額保證金58
    0,000元，合計共6,011,000元迄未給付之事實，業據其提出
    與所述相符之新竹縣寶山鄉公所工程契約、新竹縣稅捐稽徵
    處92年10月印花稅大額憑證應納稅額繳款書、寶山鄉○○道
    路闢建（客雅溪段）工程丙案結算書、新竹縣寶山鄉公所工
    程結算驗收證明書、新竹縣寶山鄉公所結算明細表、原告公
    司函文、經濟部水利署第二河川局函文、被告函文、立洲工
    程顧問有限公司函文及照片等件為證，且為被告所不爭執，
    自堪信原告前開主張為實在。至被告雖另辯稱因系爭工程原
    先之設計圖有瑕疵，致行政程序迄今未能完備而無法付款云
    云，惟查，原告係依被告所提供之工程設計施工圖表施作工
    程，且係依被告之指示而將系爭工程施作完成，並經被告驗
    收完竣，此情既為被告所不爭執，至系爭工程縱有被告所辯
    之前開瑕疵，惟此亦非屬可歸責於原告之事由，是以，被告
    尚無從執此據為拒絕給付前開工程款（含履約保證金及差額
    保證金）之正當事由，則被告前開所辯尚非可採。
(二)至原告雖另主張系爭工程施作期間，因遇系爭工程中義豐拱
    橋橋墩占用訴外人戊○○所租用之國有土地，經訴外人戊○
    ○提出異議後，被告前任鄉長即訴外人甲○○等人，乃囑由
    原告先行墊付60,000元，以作為用地之代價，藉以平息訴外
    人戊○○之異議，並利系爭工程之順利進行，雙方並約定嗣
    系爭工程施作完成後再為結算云云，惟此已為被告所否認，
    並以前揭情詞置辯。按當事人主張有利於己之事實者，就其
    事實有舉證之責任，民事訴訟法第277條前段定有明文；又
    民事訴訟如係由原告主張權利者，應先由原告負舉證之責，
    若原告先不能舉證，以證實自己主張之事實為真實，則被告
    就其抗辯事實即令不能舉證，或其所舉證據尚有疵累，亦應
    駁回原告之請求，最高法院著有17年上字第917號判例可資
    參照。經查，系爭工程施作期間，確曾因遇系爭工程之義豐
    拱橋橋墩占用訴外人戊○○所租用之國有土地事宜，經協調
    後，由原告簽發面額60,000元之支票交付證人戊○○，而該
    紙支票並經證人戊○○提示兌領完畢等情，業分據證人戊○
    ○及甲○○證述綦詳，且為被告所不爭執，自堪信原告此部
    分之主張為實在。至原告雖主張該筆60,000元款項係受被告
    前任鄉長即訴外人甲○○之囑託始先行代付，訴外人甲○○
    並承諾待系爭工程結算再予以支付云云，惟查，據證人即被
    告前任鄉長甲○○證稱：系爭工程發包原告施作後，於施作
    期間確曾發現有占用證人戊○○土地之事情，經協調後，證
    人戊○○希望能給付60,000元補償費，伊乃與原告協調希望
    該筆60,000元之補償費能由承包商之原告自行吸收，伊告知
    原告系爭工程係屬地方建設，且經原告得標施作，故應由承
    包商之原告自行吸收該筆60,000元之補償費，原告並未為任
    何反對之意見，伊從未承諾該筆款項由原告先行給付後，會
    再以其他名目支付該筆費用，或待系爭工程結算後再予以支
    付，而原告於給付該筆補償費後亦未曾向伊催討過補償費之
    事宜等語明確（見本院卷第54頁），而原告就證人甲○○前
    開所證內容亦未爭執（見本院卷第54頁），是依證人甲○○
    前開所證其於要求承包商之原告自行吸收該筆60,000元補償
    費時，原告既未為任何反對之意見表示，嗣並自行給付證人
    戊○○該筆60,000元款項，堪認原告業已默示同意吸收並給
    付該筆60,000元之補償費，此外，原告並未能舉證證明被告
    嗣曾另與原告達成合意承諾願給付該筆補償費，揆諸前開說
    明，應認原告此部分主張，尚屬無據。
(三)從而，原告本於兩造承攬契約及承攬之法律規定，請求被告
    給付6,011,000元，及自起訴狀繕本送達翌日（即95年4月27
    日）起至清償日止，按年息百分之5計算之利息之範圍內，
    為有理由，應予准許，至逾此部分之請求，則無理由，應予
    駁回。
四、假執行之宣告：
    原告陳明願供擔保，請求宣告假執行，就原告勝訴部分，核
    無不合，爰酌定相當擔保金額，准許之；至於原告敗訴部分
    ，其假執行之聲請失其依據，應予駁回。
五、因本案事證已臻明確，兩造其餘主張、陳述及所提之證據，
    經審酌後，或與判決結果無涉，或與本件爭點無關，爰不一
    一論述，附此敘明。
六、訴訟費用負擔之依據：民事訴訟法第79條。
中    華    民    國    95    年    7     月    24    日
                  民事第一庭    法  官  高敏俐
以上正本係照原本作成。
如對本判決上訴，須於判決送達後20日內向本院提出上訴狀。
中    華    民    國    95    年    7     月    24    日
                                書記官  洪木志


司法院資訊處製作；財團法人民間司法改革基金會備份。
